【裁判字號】    98,訴,134
【裁判日期】    981111
【裁判案由】    侵權行為損害賠償
【裁判全文】
臺灣苗栗地方法院民事判決               98年度訴字第134號
原      告  乙○○
被      告  甲○○
上列當事人間因侵權行為損害賠償事件，原告提起刑事附帶民事
訴訟，經本院刑事庭移送前來（98年度附民字第22號），本院於
民國98年10月28日言詞辯論終結，判決如下：
    主  文
被告應給付原告新臺幣拾伍萬元，及自民國九十八年五月十四
日起至清償日止，按年息百分之五計算之利息。
原告其餘之訴駁回。
訴訟費用由被告負擔五分之一，餘由原告負擔。
本判決原告勝訴部分得假執行。
原告其餘假執行之聲請駁回。
    事實及理由
甲、程序事項：
一、本件原告乙○○未於最後言詞辯論期日到場，核無民事訴訟
    法第386 條所列各款情形，爰依民事訴訟法第385 條第1 項
    前段，准被告之聲請，由其一造辯論而為判決。
二、按訴狀繕本送達後，原告不得將原訴變更或追加他訴，但有
    被告同意、擴張或減縮應受判決事項之聲明者，不在此限；
    被告於訴之變更或追加無異議，而為本案之言詞辯論者，視
    為同意變更或追加。民事訴訟法第255 條第1 項第1 、3 款
    及第2 項分別載有明文。查本件原告提起刑事附帶民事訴訟
    ，原請求被告應給付新臺幣（下同）2,000,000 元，及自民
    國98年7 月1 日起至清償日止，按年息百分之5 計算之利息
    。嗣於本院98年6 月4 日審理時就遲延利息之起算點變更為
    自起訴狀繕本送達翌日（即98年5 月14日）起至清償日止，
    按年息百分之5 計算之利息（見本院卷第31頁），核屬擴張
    應受判決事項之聲明，被告對此並無異議而為本案之言詞辯
    論（本院卷第31、51頁），核與上開規定相符，合先敘明。
乙、實體事項：
一、原告主張：原告與訴外人施筑軒原係夫妻，被告明知施筑軒
    係有配偶之人，仍於97年5 月16日起至同年6 月20日晚上，
    在苗栗縣富貴街14巷13號6 樓被告住處及汽車上，與施筑軒
    相姦數次。原告發現有異後，乃於97年6 月21日到被告上開
    住處抓姦，且當場人贓俱獲。被告上開與施筑軒通姦行為使
    原告與施筑軒間婚姻破裂而協議離婚，原告並因此身心受創
    、痛苦不已，於97年4 月至6 月間多次自殺未遂。另原告亦
    因此事飽受頭份分局其他同僚之指指點點，並遭長官暗示調
    職，不得已只好離開家鄉到台北服務。為此依侵權行為之法
    律關係提起本件訴訟，並聲明：（一）被告應給付原告2,00
    0,000 元及自起訴狀繕本送達之翌日起至清償日止，按年息
    百分之5 計算之利息；（二）願供擔保請准宣告假執行等語
    。
二、被告則以：被告與施筑軒發生性行為時，並不知悉施筑軒係
    有配偶之人，故被告並無侵害原告基於配偶身分之法益。且
    當時施筑軒交往對象很多，不僅只於被告一人，此事原告亦
    知情。又原告請求金額太高，被告根本無力負擔，並聲明：
    請求駁回原告之訴等語。
三、本件經本院於98年9 月17日準備程序時，與兩造整理並協議
    簡化爭點如下（見本院98年9 月17日準備程序筆錄，本院卷
    第44頁）：
（一）兩造不爭執之事項：
    1.被告於97年5 月16日起至同年6 月20日晚上止，分別在苗
      栗縣富貴街14巷13號6 樓住處及汽車上，與施筑軒通姦數
      次。
    2.本件關於被告刑事通姦罪部分，業經本院刑事庭以98年度
      易字第106 號判決判處有期徒刑3 月。
    3.兩造財產如本院卷所附「稅務電子閘門財產所得調卷明細
      表」所示，惟其中被告所有車子已賣予他人。
    4.原告為專科肄業，事發時在頭份分局實習，現任職天母派
      出所警員，每月收入約60,000元。
    5.原告與施筑軒已協議離婚。
（二）兩造爭執之事項：
    1.被告是否明知施筑軒為原告之配偶而仍與其通姦？（即被
      告是否應對原告負侵權行為損害賠償責任？）
    2.原告請求2,000,000 元之精神慰撫金是否合理？
四、本院判斷如下：
（一）被告是否應對原告負侵權行為損害賠償責任？
    1.按因故意或過失，不法侵害他人之權利者，負損害賠償責
      任。故意以背於善良風俗之方法，加損害於他人者亦同；
      不法侵害他人之身體、健康、名譽、自由、信用、隱私、
      貞操，或不法侵害其他人格法益而情節重大者，被害人雖
      非財產上之損害，亦得請求賠償相當之金額；該項規定，
      於不法侵害他人基於父母、子女或配偶關係之身分法益而
      情節重大者，準用之。民法第184 條第1 項、第195 條第
      1 項前段、第3 項分別定有明文。又婚姻關係係以夫妻之
      共同生活為其目的，配偶應互相協力保持其共同生活之圓
      滿安全及幸福，而夫妻互守誠實，係確保其共同生活之圓
      滿安全之必要條件；又通姦之足以破壞夫妻間之共同生活
      而非法之所許，此從公序良俗之觀點可得斷言，不問所侵
      害係何權利，對於配偶之他方應構成共同侵權行為，最高
      法院著有41年台上字第278 號、55年台上字第2053號判例
      意旨，足資參照。
    2.經查：被告明知施筑軒為有配偶之人，仍於97年5 月16日
      起至同年6 月20日晚上止，分別在苗栗縣富貴街14巷13號
      6 樓住處及汽車上，與施筑軒通姦數次，經本院刑事庭以
      98年度易字第106 號判處有期徒刑3 月，被告不服上訴，
      亦經臺灣高等法院台中分院以98年度上易字第1142號上訴
      駁回而確定等事實，業經本院調閱該刑事案件歷審卷宗無
      訛，且被告就上開遭論罪處刑之事實亦不爭執（見本院卷
      第44頁、第52頁），堪信為真正，則被告與施筑軒間確有
      通姦行為，該行為足以破壞原告與施筑軒間夫妻婚姻生活
      之圓滿安全，不法侵害原告基於配偶關係之身分法益，且
      情節重大，原告主張其精神上因此受有損害，請求非財產
      上之損害賠償，揆諸前開法條及判例意旨，自屬有據。
    3.至被告辯稱：被告與施筑軒發生性行為時，並不知悉施筑
      軒係有配偶之人，故並無侵害原告基於配偶身分之法益云
      云。惟查，施筑軒在苗栗地檢署偵辦上開刑事妨害家庭等
      案件（97年度偵字第3809號）時，已明確指證：被告與伊
      認識沒多久就知道伊已經結婚了，伊於97年4 月左右，在
      被告富貴街住處與被告發生第1 次性行為，並在97年5 月
      16 日 因與原告發生爭吵而住進被告住處，最後1 次與被
      告發生性行為則在97年6 月20日晚上（見偵查卷第95、96
      頁）；而被告於97年6 月21日警詢時亦供稱：在97年5 月
      中旬就知道施筑軒為有夫之婦，並有一對子女（見偵查卷
      第24頁），嗣於苗栗地檢署偵查中亦自承與施筑軒確實有
      發生性行為，最後一次是在案發（即97年6 月21日）前幾
      天，次數還算頻繁等語（見偵查卷第97頁），則綜合上述
      事證以觀，被告與施筑軒通姦時，確實明知施筑軒為有配
      偶之人，其前開所辯，顯係事後卸責之詞，洵不可採。
（二）原告請求被告應賠償2,000,000 元之精神慰撫金是否合理
      ？
    1.按不法侵害他人之人格權，被害人受有非財產上損害，請
      求加害人賠償相當金額之慰撫金時，法院對於慰撫金之量
      定，應斟酌實際加害情形、所造成之影響、被害人痛苦之
      程度、兩造之身分地位經濟情形及其他各種狀況，以核定
      相當之數額，最高法院著有47年台上字第1221號、51年台
      上字第223號判例意旨，可資參照。
    2.本院審酌原告學歷為專科肄業，現任職天母派出所警員，
      每月平均收入約60,000元，名下有91年出廠之車輛1 部；
      被告則係高中畢業，原任職於京元電子股份有限公司，目
      前處於無業狀態，97年收入為342,083 元，名下有94年出
      廠之車輛1 部，惟已賣予他人等情，均據兩造分別以言詞
      陳明在卷（見本院卷第43頁），並有本院職權調查之稅務
      電子閘門財產所得調件明細表在卷可參（見本院卷第18至
      24頁），暨考量被告自97年5 月16日起至同年6 月20日晚
      上止與施筑軒相姦多次，原告及施筑軒之夫妻關係亦因此
      產生更大破綻而已協議離婚，足見原告所受痛苦之程度非
      輕等一切情狀，認原告請求被告賠償之精神慰撫金以350,
      000 元為適當。逾此部分之請求，則屬過高，不應准許。
五、綜上所述，被告明知施筑軒係原告之妻，為有配偶之人，仍
    多次與施筑軒發生通姦行為，顯係故意以違背善良風俗之方
    法，不法侵害原告基於配偶關係之身分法益且情節重大，被
    告對於原告自構成故意侵權行為，準此，原告依侵權行為之
    法律關係請求被告應給付350,000 元，及自起訴狀繕本送達
    翌日即98年5 月14日起（見本院卷第26頁）至清償日止，按
    年息百分之5 計算之利息，為有理由，應予准許；逾此部分
    之請求，為無理由，應予駁回。
六、本件事證已臻明確，兩造其餘之主張及舉證，核與判決之結
    果不生影響，爰無庸一一論述，併此敘明。
七、本判決原告勝訴部分係所命給付金額未逾500,000 元之判決
    ，依民事訴訟法第389 條第1 項第5 款規定，應依職權宣告
    假執行，至原告敗訴部分，其假執行之聲請已失附麗，應予
    駁回。
八、據上論結，本件原告之訴為一部有理由，一部無理由，依民
    事訴訟法第385 條第1 項前段、第79條、第389 條第1 項第
    5 款，判決如主文。
中    華    民    國    98    年    11    月    11    日
                  民事庭審判長法  官  宋 國 鎮
                              法  官  王 萬 金
                              法  官  游 欣 怡
以上正本係照原本作成。
如不服本判決，應於送達後20日內向本院提出上訴狀（須附繕本
）。
                              書記官  張 宏 賓
中    華    民    國    98    年    11    月    11    日

司法院資訊處製作；財團法人民間司法改革基金會備份。
